臺灣高等法院臺南分院刑事判決
110年度上易字第383號
上  訴  人  臺灣臺南地方檢察署檢察官
被      告  黃永峰


上列上訴人因被告竊盜案件，不服臺灣臺南地方法院110年度易
字第213號中華民國110年5月11日第一審判決（起訴案號：臺灣
臺南地方檢察署109年度偵字第21768號），提起上訴，本院判決
如下：
    主  文
上訴駁回。
    理  由
一、公訴意旨略以：被告黃永峰於民國109年10月25日上午10時5
    7分許，在臺南市○區○○路國立○○大學○○校區操場旁，見告訴
    人李雅雪在操場跑步運動，並將其隨身攜帶之背包1個（內
    有身分證1張、健保卡3張、駕照2張、金融卡3張、醫院識別
    證1張、鑰匙2支、華碩廠牌手機1支及現金新臺幣《下同》5千
    元）置放於操場旁草地上，竟意圖為自己不法之所有，基於
    竊盜之犯意，徒手竊取上開背包，得手後旋逃離現場。嗣因
    告訴人於操場跑道上，目睹其所有之上開背包遭竊，然不及
    阻止，遂報警處理，經警調閱監視器，而查悉上情。因認被
    告涉犯刑法第320條第1項之竊盜罪嫌。
二、犯罪事實應依證據認定之，不能證明被告犯罪者，應諭知無
    罪之判決，刑事訴訟法第154 條第2 項、第301 條第1 項分
    別定有明文。又認定不利於被告之事實，須依積極證據，苟
    積極證據不足為不利於被告事實之認定時，即應為有利於被
    告之認定，更不必有何有利之證據；另認定犯罪事實所憑之
    證據，雖不以直接證據為限，間接證據亦包括在內，然而無
    論直接或間接證據，其為訴訟上之證明，須於通常一般之人
    均不致有所懷疑，而得確信為真實之程度者，始得據為有罪
    之認定，倘其證明尚未達於此一程度，而有合理性懷疑存在
    時，即不得遽為被告犯罪之認定（最高法院30年度上字第81
    6號、76年度台上字第4986號判決意旨參照）。再刑事訴訟
    法第161條第1項規定：檢察官就被告犯罪事實，應負舉證責
    任，並指出證明之方法。因此，檢察官對於起訴之犯罪事實
    ，應負提出證據及說服之實質舉證責任。倘其所提出之證據
    ，不足為被告有罪之積極證明，或其指出證明之方法，無從
    說服法院以形成被告有罪之心證，基於無罪推定之原則，自
    應為被告無罪判決之諭知（最高法院92年度台上字第128 號
    判決意旨參照）。
三、刑事訴訟法第308 條規定：「判決書應分別記載其裁判之主
    文與理由；有罪之判決並應記載犯罪事實，且得與理由合併
    記載。」同法第310 條第1 款規定：「有罪之判決書，應於
    理由內分別情形記載左列事項：一、認定犯罪事實所憑之證
    據及其認定之理由。」及同法第154 條第2 項規定：「犯罪
    事實應依證據認定之，無證據不得認定犯罪事實。」揆諸上
    開規定，刑事判決書應記載主文與理由，於有罪判決書方須
    記載犯罪事實，並於理由內記載認定犯罪事實所憑之證據及
    其認定之理由。所謂認定犯罪事實所憑之「證據」，即為該
    法第154 條第2 項規定之「應依證據認定之」之「證據」。
    職是，有罪判決書理由內所記載認定事實所憑之證據，即為
    經嚴格證明之證據，另外涉及僅須自由證明事項，即不限定
    有無證據能力之證據，及彈劾證人信用性可不具證據能力之
    彈劾證據。在無罪判決書內，因檢察官起訴之事實，法院審
    理結果，認為被告之犯罪不能證明，而為無罪之諭知，則被
    告並無檢察官所起訴之犯罪事實存在，既無刑事訴訟法第15
    4 條第2 項所規定「應依證據認定之」事實存在，因此，判
    決書僅須記載主文及理由，而理由內記載事項，為法院形成
    主文所由生之心證，其論斷僅要求與卷內所存在之證據資料
    相符，或其論斷與論理法則無違，通常均以卷內證據資料彈
    劾其他證據之不具信用性，無法證明檢察官起訴之事實存在
    ，所使用之證據並不以具有證據能力之證據為限，是以被告
    既經本院認定其本案犯罪乃屬不能證明（詳後述），本判決
    即不再論述所援引有關證據之證據能力。　　　　　
四、公訴意旨認被告涉犯竊盜罪嫌，無非係以：⑴告訴人於警詢
    之證述、⑵現場及周邊道路監視器影像光碟及監視器影像翻
    拍照片、檢察官勘驗筆錄等證據，資為其主要論據。被告黃
    永峰於審理期日經本院合法傳喚未到場。惟據被告於原審審
    理時辯稱：伊沒有竊取告訴人之背包，監視器裡面的人不是
    伊等語。
五、經查：
　㈠告訴人李雅雪於民國109年10月25日上午10時57分許，在臺南
    市○區○○路國立成功大學○○校區操場跑步運動，將其隨身攜
    帶之背包1個（內有身分證1張、健保卡3張、駕照2張、金融
    卡3張、醫院識別證1張、鑰匙2支、華碩廠牌手機1支及現金
    5千元等物）置放於操場旁草地上，而遭人竊取乙情，業據
    證人即告訴人李雅雪於警詢及原審審理時證述明確（見警卷
    第7-9頁；原審卷第61-64頁），並有現場及周邊道路監視器
    畫面翻拍照片（見警卷第15-37頁）在卷可稽，此部分事實
    固堪認定。
　㈡惟證人即告訴人李雅雪於警詢時陳稱：當時遠遠看到我置放
    包包地方有一名男子將東西拿走，當時距離太遠，來不及阻
    止等語（見警卷第7、8頁）；於原審審理時證稱：「（妳不
    見的肩背包，尺寸大概有多大？長寬大約多少？）長約43公
    分，寬約30公分，底色是淺藍色，上面有白色、紅色花朵圖
    案。」、「（109年10月27日警察有請妳去派出所製作筆錄
    ，當庭的被告黃永峰是否有在派出所？）沒有，警察給我看
    照片。」、「（警察如何請妳指認，還是有暗示？）我是看
    身形，警察也有暗示，我才指認。」、「（妳包包在國立成
    功大學光復校區操場旁被拿的時候，妳有無看到拿妳包包的
    人的五官？）沒有。」、「（妳被偷拿包包的人是否是在庭
    的被告？）我無法確認，因為當時沒有看到他的臉，我只能
    以身形來看。」等語（見原審卷第63頁），可見告訴人李雅
    雪之證述僅足以證明其所有之背包遭人竊取，尚不足以證明
    行竊者為被告。雖告訴人李雅雪於109年10月27日警詢時陳
    稱：警方於109年10月27日11時30分在臺南市東區大學路22
    巷對面所逮捕之被告即係案發當天竊取我所有物品之人等語
    （見警卷第12頁），然依告訴人李雅雪上開109年10月25日
    警詢及原審審理時證稱：我當時距離太遠，我沒有看到拿我
    包包的人的五官，所以我無法確認偷拿包包的人是否是在庭
    的被告等語，則告訴人李雅雪既因與行竊者距離太遠，未看
    到行竊者之臉孔，如何於109年10月27日警詢時指認被告係
    行竊者？從而，告訴人李雅雪於原審審理時證稱係警察暗示
    ，才會指認被告等語，顯非無稽，則在此情形下，顯難逕予
    採認告訴人李雅雪於109年10月27日警詢時之指認為真實可
    信，無從據之而推認行竊之人為被告，自不得遽為被告有罪
    之認定。
  ㈢觀諸本案竊嫌行竊過程之監視錄影及翻拍照片，僅能看出該
    名竊嫌為男子，惟因解析度不足，無法辨識竊嫌相貌，此有
    現場及周邊道路監視器畫面翻拍照片附卷可佐（見警卷第15
    -37頁），故難僅憑模糊之監視器錄影畫面及翻拍照片，即
    認被告係犯下本案竊案之人。
　㈣經檢察官勘驗現場監視器錄影畫面結果，該行竊者於行竊時
    ，戴黃色棒球帽、穿藍色背心（背心裡面有白色上衣外套、
    領口為橘紅色）、黑色短褲、深（藍）色運動鞋乙情，有檢
    察官110年2月6日檢察官比對監視器影像翻拍照片存卷可按
    （見109年度偵字第21768號卷《下稱偵卷》第29-37頁），檢
    察官上訴意旨雖指稱該行竊者於案發時之穿著與被告於109
    年10月27日為警查獲時之穿著相同，足認被告即係本件行竊
    之人云云，然行竊者所穿之衣服、鞋子，客觀上並不具特殊
    性，顯難認為係屬於市面上罕見之交易物品。反之，該等衣
    服、鞋子應屬市面上大量流通之一般交易商品，則擁有類似
    或相同衣服、鞋子之人自不在少數。因此，縱使被告擁有與
    行竊者相類之衣服、鞋子，亦無從依此即推認行竊之人為被
    告，仍無從據之而為被告有罪之認定。
六、綜上所述，公訴人所舉證據，尚無法證明被告有何竊盜犯行
    ，本院無從據以形成被告有罪之確信。此外，復查無其他積
    極證據足認被告有何本件竊盜犯行，揆諸前揭法條及判決意
    旨，既無法不能證明被告犯罪，自應為被告無罪之諭知。
七、原審因而以不能證明被告犯罪，而為被告無罪之諭知，核無
    違誤。檢察官提起上訴，並未提出足以影響原判決之新事證
    ，僅就原審依職權為證據取捨及心證形成之事項，再為爭執
    ，並對於原審取捨證據及判斷其證明力職權之適法行使，仍
    持己見為不同之評價，檢察官所負提出證據與說服責任之實
    質舉證責任既仍有欠缺，即應蒙受不利之訴訟結果。從而，
    檢察官提起上訴自難認有理由，應予以駁回。
八、本件被告經合法傳喚，無正當之理由未於審判期日到庭，爰
    依刑事訴訟法第371條之規定，不待其陳述，逕行判決。　
據上論結，應依刑事訴訟法第371條、第368 條，判決如主文。
本案經檢察官陳于文提起公訴，檢察官謝欣如提起上訴，檢察官
葉耿旭到庭執行職務。　　　
中　　華　　民　　國　　110 　年　　11　　月　　30　　日
                  刑事第三庭    審判長法  官  陳連發
                                      法  官  洪榮家 
                                      法  官  何秀燕　
以上正本證明與原本無異。
不得上訴。
　　　　　　　　　　　　　　　　　　　書記官  翁心欣　　
中　　華　　民　　國　　110 　年　　11　　月　　30　　日